臺灣桃園地方法院民事判決
111年度訴更一字第7號
原      告  楊秉諭  
法定代理人  楊志慶  
原      告  王秋椅  

共      同
訴訟代理人  楊志慶  
被      告  財政部國有財產署

法定代理人  曾國基  
訴訟代理人  陳文彰  
複代理人    張晶瑩律師
上列當事人間確認通行權存在等事件，本院於民國111年10月6日
言詞辯論終結，判決如下：
    主      文
原告之訴駁回。
訴訟費用由原告負擔。
    事實及理由
一、原告主張：原告共有坐落桃園市○○區○○○段00○00地號土地（
    下稱系爭土地），因地處內陸與公路無適宜聯絡，致原告居
    住於系爭土地上建物無法為通常之使用，需通過鄰地即魏韶
    強所有坐落同段16之33地號土地(下稱16之33土地)、魏韶強
    、魏韶軍、魏釗鈴、魏芳梅、魏夢飛、魏辰芝等6人（下稱
    魏韶強等6人）共同繼承魏丁明所遺同段17之45地號土地（
    下稱17之45土地）及共有同段17之26地號土地（下稱17之26
    土地）、魏韶強與魏韶軍2人共有同段16之32地號土地（下
    稱16之32土地）、魏韶強等6人與魏良軒共7人共有同段17之
    23地號土地（下稱17之23土地）暨被告管理同段17之11地號
    土地（下稱17之11土地）之現有巷道，始能到達公路。系爭
    土地屬袋地，為能為通常之居住使用及人車通行，實有請求
    確認袋地所有人即原告必要通行權之實益。爰依民法第787
    條之規定，求為確認原告就被告管理之17之11土地如附圖所
    示黃色部分（面積以地政事務所測量為準）現鋪設瀝青混凝
    土鋪面，寬度約4.4至8.7公尺不等之現有巷道有通行權存在
    等語（原告對魏韶強等6人與魏良軒共7人訴請確認通行權存
    在等，前經本院以109年度訴字第49號判決駁回，原告不服
    提起上訴，已不繫屬本院部分，不予贅述）。
二、被告則以：系爭土地與相鄰之同段17之17、18之1、18之3、
    19、19之2地號土地原同屬訴外人鴻達電子股份有限公司（
    下稱鴻達公司）所有，依民法第789條第1項規定，原告不得
    對其他土地所有權人主張通行權，又系爭土地可經由通行下
    方同段18之2地號土地（下稱18之2土地）直接與新農街二段
    209巷聯絡，18之2土地上廠區已有規劃道路並鋪設柏油路面
    ，不僅通行之土地筆數較少，對於18之2土地所有權人亦無
    太大影響，應為較佳之通行方式，原告主張之通行方法並非
    對於鄰地侵害最小之方法等詞，資為抗辯，並答辯聲明：原
    告之訴駁回。
三、按土地因與公路無適宜之聯絡，致不能為通常使用者，土地
    所有人得通行周圍地以至公路，民法第787條第1項固有明文
    。但若因土地一部之讓與或分割，而與公路無適宜之聯絡，
    致不能為通常使用者，土地所有人因至公路，僅得通行受讓
    人或讓與人或他分割人之所有地。數宗土地同屬於一人所有
    ，讓與其一部或同時分別讓與數人，而與公路無適宜之聯絡
    ，致不能為通常使用者，亦同。民法第789條第1項亦有明定
    。
四、經查，系爭土地為原告共有，17之11土地為被告管理之國有
    土地，有本院109年度訴字第49號確認通行權存在等事件（
    下稱前案）卷附土地登記謄本可稽。又原告於101年6月14日
    在本院101年度司執字第8440號債務人為鴻達公司之清償債
    務強制執行事件（下稱8440號執行事件）拍賣系爭土地時，
    得標買受系爭土地，迄108年5月27日經本院民事執行處發給
    權利移轉證書，並於108年6月14日辦理所有權移轉登記為所
    有權人，有前案卷附土地登記謄本、桃園市地籍異動索引等
    可稽，並有前案調取之臺灣高等法院109年度抗字第295號卷
    附本院不動產權利移轉證書可參。又系爭土地與17之45土地
    ，固均分割自同段17之2地號土地(下稱17之2土地)，17之2
    土地因分割新增17之8地號土地（下稱17之8土地），17之8
    土地再因分割新增17之26土地，17之26土地復分割新增17之
    45土地，系爭土地係自17之8土地分割而新增，鴻達公司於9
    4年7月4日因向魏丁明買受系爭土地而登記為系爭土地所有
    權人，在此之前已於77年11月19日因向魏丁明買受17之17地
    號土地（下稱17之17土地）而登記為17之17土地所有權人，
    系爭土地對外連接道路，除原告本件主張通行16之32土地、
    16之33土地、17之11土地、17之23土地、17之26土地、17之
    45土地，尚有相鄰之17之17土地可對外聯絡至桃園市楊梅區
    新農街二段209巷（整編前為中山北路二段256巷）等事實，
    有前案卷附土地登記謄本、地籍異動索引、土地登記簿謄本
    、土地複丈成果圖、桃園縣政府103年1月6日公告及所附鴻
    達公司場址地籍套繪圖、照片等可稽。系爭土地與相鄰17之
    17土地原均為鴻達公司所有，嗣與鴻達公司所有坐落17之17
    土地上同段343建號（門牌：新農街二段209巷81號）5層樓
    建物（下稱343號建物）、同段5086建號未辦理第一次登記
    之建物（下與343號建物合稱系爭建物）、暨相鄰之同段18
    之1、18之3、19、19之2地號等土地（以上4筆地號土地，以
    下與17之17土地合稱17之17地號等5筆土地），先後經本院
    以99年度司執字第45618號清償債務強制執行事件（下稱456
    18號執行事件）拍賣，於100年1月12日由訴外人周昆興與林
    麗華共同得標買受17之17地號等5筆土地及系爭建物，嗣以8
    440號執行事件拍賣，於101年6月14日由原告得標買受系爭
    土地等情，有前案卷附土地登記謄本、建物登記謄本、桃園
    市地籍異動索引及100年1月26日本院不動產權利移轉證書等
    可稽，並有前案調取之臺灣高等法院109年度抗字第295號卷
    附本院不動產權利移轉證書可參。原告於前案自認：以前尚
    未拍賣前，均屬於鴻達公司所有，當然是經過17之17土地，
    經過法院拍賣將17之17土地、系爭土地分二標拍賣等語(見
    前案109年6月18日言詞辯論筆錄)，另依前案卷附魏韶強提
    出之桃園縣政府103年1月6日公告所附鴻達公司場址地籍套
    繪圖及桃園市楊梅地政事務所110年4月29日函附地籍圖謄本
    ，可知鴻達公司場址範圍包含系爭土地及17之17地號等5筆
    土地，大門位於同段19之2地號土地上，緊臨桃園市楊梅區
    新農街二段209巷（整編前為中山北路二段256巷），系爭土
    地於鴻達公司持有期間係經由17之17地號等5筆土地自大門
    進出新農街二段209巷之公路。綜合上開事證，堪認系爭土
    地與相鄰之17之17等5筆土地原同屬鴻達公司所有，系爭土
    地原經由桃園市楊梅區新農街二段209巷與公路聯絡，因拍
    賣分別拍定由原告取得系爭土地所有權、周昆興與林麗華共
    同取得17之17地號5筆土地及系爭建物，致系爭土地與公路
    無適宜之聯絡，依前揭民法第789條第1項之規定，系爭土地
    僅得通行17之17地號等5筆土地，不得對其他土地所權人主
    張通行權。原告依民法第787條第1項主張通行被告管理之17
    之11土地以至公路，自屬無據。原告主張通行被告管理之17
    之11土地既無理由，自無調查並測量原告主張通行土地面積
    之必要。
五、綜上所述，原告依民法第787條規定，請求確認原告就被告
    管理之17之11土地如附圖黃色部分現舖設瀝青混凝土、寬度
    約4.4至8.7公尺不等之現有巷道有通行權存在，為無理由。
六、本件事證已臻明確，兩造其餘攻擊防禦方法及證據，經斟酌
    後均不足以影響本判決結果，爰不一一論述，附此敘明。
七、據上論結，本件原告之訴為無理由，依民事訴訟法第78條，
    判決如主文。
中　　華　　民　　國　  111　 年　　10　　月　　31　　日
                  民事第一庭  法　官　謝宜伶
正本係照原本作成。
如對本判決上訴，須於判決送達後二十日內向本院提出上訴狀。
如委任律師提起上訴者，應一併繳納上訴審裁判費。
中　　華　　民　　國　　111 　年　　11　　月　　5 　　日
                              書記官  李仲旻
附圖